臺灣高雄地方法院刑事判決　　　　　　　　　　　　九十一年度易緝字第二八一號
　　公　訴　人　臺灣高雄地方法院檢察署檢察官
　　被　　　告　乙○○
右列被告因竊盜案件，經檢察官提起公訴（八十八年度偵字第一六九○二號），暨移
    主  文
乙○○無罪。
    理  由
一、公訴意旨係以：被告乙○○意圖為自己不法之所有，於民國八十八年二月中旬，
    在高雄市○○區○○路三十六號，竊取告訴人甲○○所有萬通商業銀行北高雄分
    行，票號0000000號，面額新台幣（下同）七萬元、發票日為八十八年二
    月二十九日之支票一紙，嗣因將竊得之上開支票提示，惟該支票已遭甲○○掛失
    止付，而為警查獲，因認被告涉犯刑法第三百二十條第一項之竊盜罪嫌云云。
二、按犯罪事實應依證據認定之，無證據不得推定其犯罪事實；不能證明被告犯罪者
    ，應諭知無罪之判決，刑事訴訟法第一百五十四條、第三百零一條第一項分別定
    有明文。而認定不利於被告之事實，須依積極證據，苟積極證據不足為不利於被
    告事實之認定時，即應為有利於被告之認定，更不必有何有利之證據；告訴人之
    告訴，係以使被告受刑事訴追為目的，是其陳述是否與事實相符，仍應調查其他
    證據以資審認，最高法院三十年上字第八一六號、五十二年台上字第一三○○號
    判例可資參照。
三、本件公訴人認被告涉犯刑法第三百二十條第一項之竊盜罪嫌，無非係以告訴人之
    指訴及贓物領據一紙，為其論據。訊之被告固坦承曾於八十八年二月二十六日，
    將持有如事實欄所示之支票背面，記載其姓名、住址、電話、帳號後提示，惟自
    始即堅決否認有何竊盜犯行；辯稱：我和甲○○是師生關係，而且還打算一起做
    生意，二人之前也有金錢往來，上開支票一紙係甲○○於八十八年二月十四日左
    右，在借我使用之高雄市○○區○○路三十六號處所交付給我的，並不是我偷的
    ，我向甲○○借這筆錢原本是打算要用來購買電腦、掃描器、軟體等設備等語。
    經查：
  (一)告訴人於八十八年七月二十日檢察官訊問時，稱其與被告間並無債權債務關係云
    云，又於八十九年三月十日庭呈之陳報狀中稱未曾將支票借與他人云云；然告訴
    人確曾將一紙發票人為告訴人、發票日為八十七年十月二十五日、金額為十五萬
    元之支票交付與被告一節，除據被告陳明在卷外，亦為告訴人所不爭（見本院八
    十九年三月十日審理筆錄），足証告訴人前開所述，與事實有違，則其指訴內容
    是否可信，已非無疑。
  (二)告訴人於八十八年二月二十五日所填載之遺失票據申報書上記載「票據喪失日期
    為八十八年一月三十日」，而「票據喪失地點為高雄市○○區○○路」，且於八
    十八年六月十七日警詢時指稱：支票是我在八十八年一月三十日，在高雄市○○
    區○○路三十六號，遭乙○○自我手提包中竊取的云云；惟其於同年七月二十日
    偵查中則改稱該支票係於二月中旬遺失的云云；嗣於本院八十九年三月六日審理
    時又稱：該紙支票之金額、發票日、發票人都是我填寫的，並放置在手提包中打
    算用以調現，後來不知道支票係在何時、何處遺失的，是因為找不到而發現的，
    在發現後幾天我有去辦理掛失手續，我並不知道是乙○○偷走的，是高雄市政府
    警察局信義分局通知我，我才知悉上情的云云；則告訴人關於支票遺失之時間、
    地點，前後供述反覆，其指訴顯有瑕疵；雖告訴人辯稱係因其記憶不清所致，惟
    其指訴仍有下列違背經驗法則、論理法則之處：
    (1)告訴人既稱其原本並不知支票係於何時、何地喪失的，僅因找不到，才在發現
      遺失後過幾天前往辦理掛失手續云云，惟告訴人於八十八年二月二十五日所填
      載之遺失票據申報書上即載明「票據喪失日期為八十八年一月三十日」、「票
      據喪失地點為高雄市○○區○○路」，顯然告訴人於支票尋獲前即確知遺失之
      時、地，此點除與其稱係經信義分局告知被告持該支票提示，其始知情乙節相
      違外，其如何得在遺失二十天左右後才發現之情況下，仍可確定遺失之時間、
      地點，實與常情相悖。
    (2)告訴人於本院審理時稱該紙支票係為用以向「友人」調現始簽發的，簽發時間
      係於八十八年一月三十日，然告訴人直到同年二月二十五日前幾天發現遺失時
      ，仍未與該「友人」聯絡、接觸、或商談調借事宜，復稱一直將支票放在手提
      包中就是為了要向該名友人調借云云，實與常人之經驗法則不符；且其既未曾
      與「友人」商談調借事宜，如何能確定調借數額，而事先確定支票金額並簽發
      之，更屬難以想像。
    (3)則告訴人上開指訴之內容，非但無法具體指摘被告有何竊盜支票之犯行，尚且
      前後反覆，與論理、經驗法則俱違，實不足採信；且告訴人經本院多次合法傳
      喚均未到庭，復經拘提無著，此亦有本院送達證書三紙、高雄市政府警察局三
      民第二分局回函一紙在卷可稽。
  (三)另遍查全卷，亦未發現有何公訴人所指之贓物領據足資佐證；再者，雖有卷附之
    掛失止付票據提示人資料查報表、如事實欄所示之支票正反面影本、高雄市票據
    交換所退票理由單各一紙，然上開書証僅足以證明被告確有持前述支票向中國信
    託商業銀行高雄分行提示之事實，惟亦無從遽以認定被告有何竊取該紙支票之犯
    行。
  (四)綜上所述，告訴人之指訴前後不一，互核相違，且公訴人所指之前揭証據，亦不
    足以證明被告犯行，均已如前述，復經本院調查亦無其他證據足認被告有何竊盜
    之犯行，揆諸首揭條文及說明，檢察官所指摘之犯行既屬不能證明，自應諭知被
    告無罪之判決。
四、本案既已為被告無罪之諭知，則與臺灣高雄地方法院檢察署檢察官移送本院併案
    審理之八十九年度偵字第五八四九號，被告坦承於八十九年二月十六日十四時許
    ，在台北市○○區○○路一段附近河堤旁，竊盜劉珀偉所有車牌號碼ＤＳＵ—五
    九七號機車之案件，即無裁判上一罪之關係，此部分自應退由檢察官另行處理。
據上論斷，應依刑事訴訟法第三百零一條第一項，判決如主文。
中      華      民      國      九十一      年     四     月    十一    日
                                  臺灣高雄地方法院刑事第四庭
                                  審判長  法  官   陳明富
                                          法  官   李代昌
                                          法  官   洪珮婷
右正本證明與原本無異。
如不服本判決，應於判決送達後十日內，向本院提出上訴狀。
                                          書記官   于耀文
中    華    民    國      九十二      年      四      月      十五      日
